臺灣嘉義地方法院刑事判決　　　　　　　 100年度訴字第27號
公　訴　人　臺灣嘉義地方法院檢察署檢察官
被　　　告　洪裕欽
上列被告因違反毒品危害防制條例案件，經檢察官提起公訴（99
年度毒偵字第2069號），因被告於本院準備程序中就被訴事實為
有罪之陳述，經本院裁定由受命法官獨任以簡式審判程序審理，
判決如下：
    主  文
洪裕欽施用第一級毒品，累犯，處有期徒刑拾月；又施用第二級
毒品，累犯，處有期徒刑陸月。應執行有期徒刑壹年貳月。
    犯 罪 事 實
一、洪裕欽前因施用毒品案件，經臺灣南投地方法院裁定送觀察
    、勒戒後，因認有繼續施用毒品之傾向，再經該院裁定令入
    戒治處所施以強制戒治，嗣經裁定停止戒治、撤銷停止戒治
    ，續行強制戒治，於民國89年4 月17日執行完畢釋放出所；
    復於前開強制戒治執行完畢釋放後5 年內，因施用毒品案件
    ，經同院以90年度訴字第245 號判處有期徒刑8 月確定。另
    因施用毒品案件，經同院以95年度訴字第418 號判處有期徒
    刑1 年2 月、8 月，並經臺灣高等法院臺中分院以95年度上
    訴字第2270號判決駁回上訴確定；因施用毒品案件，分別經
    臺灣高等法院臺中分院以95年度上訴字第2789號判處有期徒
    刑10月，及由臺灣南投地方法院以95年度訴字第987 號判處
    有期徒刑10月確定；嗣經臺灣高等法院臺中分院裁定減刑，
    並定其減刑後之刑應執行有期徒刑1 年7 月確定；因施用毒
    品案件，經臺灣南投地方法院以96年度訴字第295 號判處有
    期徒刑9 月、6 月確定，並經裁定減刑後，定其減刑後之刑
    應執行有期徒刑6 月又15日確定，嗣與前開應執行刑有期徒
    刑1 年7 月接續執行，而於97年11月6 日縮短刑期假釋出監
    ，所餘刑期付保護管束，於97年12月14日保護管束期滿，未
    經撤銷假釋，視為已執行完畢論。詎其仍未戒除毒癮，復基
    於施用第一級毒品海洛因、第二級毒品甲基安非他命之犯意
    ，於99年8 月5 日中午12時許，在南投縣草屯鎮○○路邊之
    車上，以將海洛因摻食鹽水注射之方式施用第一級毒品海洛
    因1 次，另以將甲基安非他命置入玻璃球吸食器燒烤之方式
    ，施用第二級毒品甲基安非他命1 次。嗣於同日下午3 時許
    ，因另案通緝，經警逮捕後，復經其同意採尿送驗，結果呈
    可待因、嗎啡、安非他命、甲基安非他命陽性反應，始悉上
    情。
二、案經臺中縣警察局霧峰分局報告臺灣雲林地方法院檢察署檢
    察官呈請臺灣高等法院檢察署函轉臺灣嘉義地方法院檢察署
    檢察官偵查起訴。
    理  由
一、本件被告洪裕欽所犯，非死刑、無期徒刑、最輕本刑為3年
    以上有期徒刑之罪，或高等法院管轄第一審案件，其於準備
    程序進行中，就被訴事實為有罪之陳述，經本院告知簡式審
    判程序之旨，並聽取檢察官及被告之意見後，裁定進行簡式
    審判程序。
二、上開事實，業經被告於本院審理時自白不諱，並有詮昕科技
    股份有限公司99年8 月19日濫用藥物尿液檢驗報告、毒品尿
    液真實姓名對照表（F0000000）在卷可稽，足認被告之任意
    性自白與事實相符，應堪採信。
三、復按施用第一、二級毒品為犯罪行為，毒品危害防制條例第
    10條定有處罰明文。故施用第一、二級毒品者，依前揭規定
    本應科以刑罰，惟基於刑事政策，對合於一定條件之施用者
    ，則依同條例第20條、第23條之規定，施以觀察、勒戒或強
    制戒治之保安處分。又毒品危害防制條例第20條、第23條將
    施用毒品之刑事處遇程序，區分為「初犯」及「5 年內再犯
    」、「5 年後再犯」。依其立法理由之說明：「初犯」，經
    觀察、勒戒或強制戒治後，應為不起訴處分或不付審理之裁
    定；經觀察、勒戒或強制戒治執行完畢釋放後，「5 年內再
    犯」者，因其再犯率甚高，原實施之觀察、勒戒及強制戒治
    既已無法收其實效，爰依法追訴或裁定交付審理。至於經觀
    察、勒戒或強制戒治執行完畢釋放後，「5 年後再犯」者，
    前所實施之觀察、勒戒或強制戒治已足以遮斷其施用毒品之
    毒癮，為期自新及協助其斷除毒癮，仍適用「初犯」規定，
    先經觀察、勒戒或強制戒治之程序。從而依修正後之規定，
    僅限於「初犯」及「5 年後再犯」2 種情形，始應先經觀察
    、勒戒或強制戒治程序。倘被告於5 年內已再犯，經依法追
    訴處罰，縱其第3 次（或第3 次以上）再度施用毒品之時間
    ，在初犯經觀察、勒戒或強制戒治執行完畢釋放5 年以後，
    已不合於「5 年後再犯」之規定，且因已於「5 年內再犯」
    ，顯見其再犯率甚高，原實施觀察、勒戒或強制戒治，已無
    法收其實效，即應依該條例第10條處罰（最高法院95年5 月
    9 日第7 次、97年度第5 次刑事庭會議決議參照）。本件被
    告前因施用毒品案件，經臺灣南投地方法院裁定送觀察、勒
    戒後，因認有繼續施用毒品之傾向，再經該院裁定令入戒治
    處所施以強制戒治，嗣經裁定停止戒治、撤銷停止戒治，續
    行強制戒治，於89年4 月17日執行完畢釋放出所；復於前開
    強制戒治執行完畢釋放後5 年內，因施用毒品案件，經同院
    以90年度訴字第245 號判處有期徒刑8 月確定，有臺灣高等
    法院被告前案紀錄表各1 份在卷可按。是被告於前開強制戒
    治執行完畢釋放後5 年內再犯施用毒品之罪，且經依法追訴
    處罰，並因本件為3 犯以上施用毒品之罪，顯見其再犯率甚
    高，原實施觀察勒戒、強制戒治，已無法收其實效，應依法
    處罰。從而，本件事證明確，被告犯行足堪認定，應依法論
    科。
四、核被告所為，係犯毒品危害防制條例第10條第1 項、第2 項
    之施用第一、二級毒品罪。被告為施用而持有第一級毒品海
    洛因、第二級毒品甲基安非他命之低度行為，分別為施用之
    高度行為所吸收，均不另論罪。被告所犯上開2 罪，犯意各
    別，行為互殊，應予分論併罰。再其有犯罪事實欄所述之前
    科，於97年11月6 日縮短刑期假釋出監，所餘刑期付保護管
    束，於97年12月14日保護管束期滿，未經撤銷假釋，視為已
    執行完畢論，有臺灣高等法院被告前案紀錄表在卷可稽，其
    於受徒刑之執行完畢後，5 年以內故意再犯本件有期徒刑以
    上之罪，均為累犯，應依刑法第47條第1 項之規定，各加重
    其刑。
五、爰審酌被告曾因施用毒品經裁定強制戒治執行完畢，前復多
    次因施用毒品案件，經法院判刑確定，有臺灣高等法院被告
    前案紀錄表在卷可稽，仍未能徹底戒絕毒品，而再犯本案，
    顯見其自制力不足，無法擺脫毒品，未能體悟施用毒品對自
    己、家人造成之傷害及社會之負擔，惟念及施用毒品本質上
    係戕害自身健康之行為，尚未嚴重破壞社會秩序或侵害他人
    權益，且被告坦承犯行、犯後態度尚可等一切情狀，分別量
    處如主文所示之刑並定應執行刑。
據上論斷，應依刑事訴訟法第273 條之1 第1 項、第299 條第1
項前段，毒品危害防制條例第10條第1 項、第2 項，刑法第11條
前段、第47條第1 項、第51條第5 款，判決如主文。
本案經檢察官林俊良到庭執行職務。
中    華    民    國   100    年    1     月    17    日
                  刑事第四庭  法  官  梁淑美
如不服本判決應於收受判決後10日內向本院提出上訴書狀，並應
敘述具體理由；其未敘述上訴理由者，應於上訴期間屆滿後20日
內向本院補提理由書（均須按他造當事人之人數附繕本）「切勿
逕送上級法院」。
中    華    民    國   100    年    1     月    17    日
                              書記官  林金福
毒品危害防制條例第10條
施用第一級毒品者，處 6 月以上 5 年以下有期徒刑。
施用第二級毒品者，處 3 年以下有期徒刑。